【裁判字號】    89,訴,1883
【裁判日期】    891031
【裁判案由】    拆屋還地
【裁判全文】
臺灣臺中地方法院民事判決  八十九年度訴字第一八八三號
    原      告    保證責任台中市第二信用合作社
    法定代理人    甲○○
    訴訟代理人    乙○○
    被      告    林慶昌即宜昌工業社
    訴訟代理人    黃文皇律師
    複  代理人    丙○○      .
右當事人間拆屋還地事件，本院判決如左：
    主    文
被告應將坐落台中市○區○○段八二之二五七地號土地上如附圖所示Ｂ部分面積一平
方公尺、Ｃ部分面積二六平方公尺、Ｄ部分面積一平方公尺，及同段八二之二五八地
號土地上如附圖所示Ｆ部分面積二二平方公尺、Ｇ部分面積二平方公尺之地上物拆除
搬遷，將土地交還原告。
訴訟費用由被告負擔。
本判決於原告以新台幣肆拾壹萬陸仟元供擔保後，得假執行。但被告如於假執行程序
實施前以新台幣壹佰貳拾肆萬捌仟元為原告預供擔保，得免為假執行。
    事    實
甲、原告方面：
  一、聲明：如主文第一項所示，及為以供擔保為條件之假執行宣告。
  二、陳述：
  （一）原告所有坐落台中市○區○○段八二之二五七地號土地上如附圖所示Ｂ部分
        面積一平方公尺、Ｃ部分面積二六平方公尺、Ｄ部分面積一平方公尺，及同
        段八二之二五八地號土地上如附圖所示Ｆ部分面積二二平方公尺、Ｇ部分面
        積二平方公尺，為被告所築廠房及廢棄物品占用中，妨害原告行使所有權及
        對上開土地之占有，爰依民法第七百六十七條、第一百八十四條規定，請求
        判決如主文所示。
  （二）系爭土地係原告經由法院拍賣取得所有權，前手為訴外人張麗霞。被告提出
        之租賃契約書上所載土地地號與本件請求之土地地號不同。
  三、證據：提出地籍圖謄本一件、土地登記簿謄本四件、照片三張為證，並聲請本
      院至現場履勘測量。
乙、被告方面：
  一、聲明：
  （一）原告之訴駁回。
  （二）如受不利之判決時，願供擔保免為假執行。
  二、陳述：
  （一）系爭土地上之工廠及房舍係被告向他人購買所有，該建物係建造於民國七十
        年間，當時係向財政部國有財產局（以下簡稱國有財產局）承租水利地使用
        ，該租賃關係持續至九十年底止，被告係基於該租約而使用系爭土地，該租
        約亦明示該土地承租部分，係棋盤路一號鋼架棚房之工廠及籬笆內院子等範
        圍，且締約當時國有財產局曾派員於現場勘測，確係該址方為出租，並詳載
        於契約上，是被告使用系爭土地係基於合法正當之權源，並非無權占有。
  （二）被告使用該土地近二十年間，每年均向國有財產局給付租金，而國有財產局
        是否出於錯誤而將土地另行出賣他人，尚有疑問。
  三、證據：提出國有基地租賃契約書一件為證，並聲請向國有財產局調閱租賃資料
      。
    理    由
一、原告主張其所有坐落台中市○區○○段八二之二五七地號土地上如附圖所示Ｂ部
    分面積一平方公尺、Ｃ部分面積二六平方公尺、Ｄ部分面積一平方公尺，及同段
    八二之二五八地號土地上如附圖所示Ｆ部分面積二二平方公尺、Ｇ部分面積二平
    方公尺，為被告所有廠房等地上物占用中等事實，業據提出地籍圖謄本一件、土
    地登記簿謄本四件、照片三張為證，且為被告所不爭執，並經本院會同台中市中
    山地政事務所測量員到場履勘測量屬實，此有本院勘驗筆錄、台中市中山地政事
    務所複丈成果圖一件在卷可稽，是原告主張上開事實可信為真實。
二、被告雖抗辯：其向國有財產局承租系爭水利地使用，該租賃關係持續至九十年底
    止，被告係基於該租約而使用系爭土地，該租約亦明示該土地承租部分，係棋盤
    路一號鋼架棚房之工廠及籬笆內院子等範圍，被告並非無權占有云云，提出國有
    基地租賃契約書一件為證，並聲請本院向國有財產局調閱租賃資料。經查該國有
    基地租賃契約書標示租賃基地地號為台中市○區○○段八二之二五九地號土地，
    租用面積十五平方公尺，並載明坐落「棋盤路一號」「鋼架棚房」「籬笆內院子
    （下有暗溝）工廠」等文字，又本院函查結果，被告係於八十四年三月七日與國
    有財產局簽訂租賃契約書，租賃期間自八十三年十二月一日起至八十五年十二月
    三十一日止，再於八十五年十月十五日換約，租期自八十六年一月一日起至九十
    年十二月三十一日止，租賃基地及坐落標示均與上開租約內容相同，此有國有財
    產局台灣中區辦事處八十九年八月十八日台財產中管第八九０００一八二四０號
    函及所附換約申請書一件及租賃契約書二件附卷可憑，惟本件系爭土地之地號為
    同段八二之二五七、八二之二五八地號，且經本院勘驗結果及被告自認占用該二
    筆土地其上之地上建物門牌號碼為棋盤路一─三號，均與契約書上所載承租土地
    地號與其上建物門牌號碼不符，況查被告承租之土地面積僅十五平方公尺，與其
    占用面積範圍相去甚遠，是上開租賃契約不能證明被告向國有財產局承租系爭土
    地之事實，被告主張其有權占有系爭土地，洵屬無據。
三、按所有人對於無權占有或侵奪其所有物者，得請求返還之。因故意或過失，不法
    侵害他人之權利者，負損害賠償責任。民法第七百六十七條前段、第一百八十四
    條第一項前段分別定有明文。被告無權占有原告所有系爭土地，且不法侵害原告
    之所有權。從而原告依所有物返還請求權及侵權行為損害賠償請求權，請求被告
    將坐落台中市○區○○段八二之二五七地號土地上如附圖所示Ｂ部分面積一平方
    公尺、Ｃ部分面積二六平方公尺、Ｄ部分面積一平方公尺，及同段八二之二五八
    地號土地上如附圖所示Ｆ部分面積二二平方公尺、Ｇ部分面積二平方公尺之地上
    物拆除搬遷，將土地交還原告，為有理由，應予准許。
四、兩造陳明願供擔保請為宣告假執行或免為假執行，經核均與規定相符，爰分別酌
    定相當之擔保金額予以宣告。
五、據上論結，原告之訴為有理由，依民事訴訟法第七十八條、第三百九十條第二項
    、第三百九十二條判決如主文。
中      華      民      國    八十九    年      十      月    三十一  日
                                    臺灣臺中地方法院民事第三庭
~B法      官  張瑞蘭
右為正本係照原本作成
如不服本判決，應於判決送達後二十日內，向本院提出上訴狀。
中      華      民      國    八十九    年      十      月    三十一  日
~B法院書記官


司法院資訊處製作；財團法人民間司法改革基金會備份。
